【裁判字號】    92,上易,1056
【裁判日期】    920815
【裁判案由】    傷害
【裁判全文】
臺灣高等法院高雄分院刑事判決              九十二年度上易字第一五六號
    上  訴  人  台灣高雄地方法院檢察署檢察官
    被      告  甲○○○
右上訴人被告因傷害案件，不服臺灣高雄地方法院九十一年度易字第四一九四號中華
民國九十二年五月八日第一審判決（聲請簡易處刑案號：臺灣高雄地方法院檢察署九
十一年度偵字第二○四四五號），提起上訴，本院判決如左：
      主  文
上訴駁回。
      理  由
一、本件聲請簡易判決處刑書意旨略以：被告甲○○○與乙○係鄰居關係，二人前因
    飼養動物排泄物問題早有嫌隙，詎被告甲○○○於民國九十一年一月四日上午十
    一時許，因不滿乙○清洗地板，導致污水流至高雄縣鳳山市○○街十六巷二六號
    甲○○○住處前，竟基於傷害之故意，持掃帚毆打乙○，致乙○受有右手掌外傷
    、紅腫、瘀青及疼痛等傷害，因認被告甲○○○涉犯有刑法第二百七十七條第一
    項傷害罪嫌等語。
二、按犯罪事實應依證據認定之，無證據不得推定其犯罪事實，又不能證明被告犯罪
    者，應諭知無罪之判決，刑事訴訟法第一百五十四條、第三百零一條第一項分別
    定有明文。而告訴人之告訴，係以使被告受刑事訴追為目的，是其陳述是否與事
    實相符，仍應調查其他證據以資審認（參見最高法院五十二年度台上字第一三０
    ０號判例意旨）。另按，刑事被告在被判罪確定之前，應被推定為無罪及被告並
    無自證無罪之義務，均為刑事訴訟之基本原則（參見最高法院八十七年度台上字
    第三四七一號判決意旨）。又認定犯罪事實所憑之證據，雖不以直接證據為限，
    間接證據亦包括在內，然而無論直接或間接證據，其為訴訟上之證明，須於通常
    一般之人均不致有所懷疑，而得確信為真實之程度者，始得據為有罪之認定，倘
    其證明尚未達到此一程度，而有合理之懷疑存在而無從使事實審法院得有罪之確
    信時，即應由法院為諭知被告無罪之判決（參見最高法院七十六年台上字第四九
    八六號判例意旨）。
三、本件公訴人認被告甲○○○涉有右揭傷害罪嫌，無非係以告訴人乙○之指訴及其
    診斷證明書一紙，資為論罪之主要依據。然訊據被告甲○○○則堅決否認有何傷
    害犯行，並辯稱：伊與告訴人確曾於九十一年一月三日上午，與告訴人因污水處
    理問題，雙方發生爭執，告訴人並曾搶伊掃帚毆打伊頭部，此有驗傷診斷證明書
    可證，惟伊並未有任何毆打告訴人情事，而同月四日上午，伊則未曾與告訴人乙
    ○發生任何爭執，亦未持掃帚毆打告訴人，更不知道她是如何受傷等語。經查：
（一）告訴人雖迭於警訊、偵查、原審及本院調查時一再指訴稱：其曾於九十一年一
      月四日上午十一時許，因清洗地板之污水處理問題，遭被告甲○○○持掃帚柄
      毆打致傷云云，並舉卷附之鳳山市○○路二○二號鳳山大和診所九十一年一月
      八日出具之第○○七七七號診斷證明書一紙為佐，然原審依職權審閱上開診斷
      證明書內容所載，告訴人固受有「右手掌外傷、紅腫瘀青、疼痛」等傷害，然
      其應診時間係九十一年一月八日，距其指訴遭被告傷害之同年一月四日，已逾
      四日之久，顯見告訴人並非於指訴受傷當日即前往該診所就醫一節，堪可認定
      ，是而告訴人提出之驗傷診斷書應診日期既與自陳受傷之日期有別，自難僅憑
      該診斷證明書載有告訴人受傷情事，即遽認被告曾於九十一年一月四日，有傷
      害告訴人之事實，合先敘明。
（二）另徵諸告訴人於原審調查時自陳：「（問：當時情形如何？）九十年一月四日
      十一時左右，因為我在我家住處前面清洗地板，污水流到被告門前，結果被告
      當時就一直大聲的罵，然後就到我家門口拿掃帚柄打我，當時我隔壁鄰居有看
      到被告打我，但我不知道他的名字」、「：：當時是我打電話報警的，警察來
      後我跟警察說被告打我，並用水潑我」云云（見原審九十一年度簡字第八三三
      號九十一年十一月六日調查筆錄），然證人即高雄縣警察局鳳山分局文山派出
      所警員黃維中於原審調查時結證稱：「（問：九十一年一月三、四日左右是否
      曾經到鳳山市○○街處理案子？）我有翻當時勤務表，應該是九十一年一月三
      日中午左右，我們接獲無線電報案，到文西街十六巷二十六號處理糾紛，據我
      所知他們好像是因為狗的排泄物問題起糾紛，我們到達現場時，被告甲○○○
      及告訴人乙○均回到她們的住處，我按他們的門鈴請他們出來調解，當時被告
      的手臂就已經有受傷，乙○並沒有說他有受傷，我到現場時甲○○○就跟我反
      應他被乙○拿掃把打傷，乙○並沒有說他有受傷，我幫他們調解，他們說如果
      排泄物問題可以解決的話，他們就不追究了，因為當時乙○想了一下子就進去
      了，也沒有看到他身上有傷，我有告訴甲○○○如果以後要告訴的話，最好先
      去驗傷。」、「（問：當時乙○是否有跟你講說當時發生的情形如何？）她說
      因為狗的排泄問題，經過我的調解她說她願意改善，也沒有跟我說受傷的問題
      。」等語（見原審九十一年十一月二十七日調查筆錄），並有該派出所一月份
      員警工作紀錄表一份在卷可稽（該派出所九十一年一月四日，未有任何出勤前
      往告訴人或被告位於高雄縣鳳山市○○街十六巷二十四號或二十六號住處紀錄
      ），對照證人巫錦昌於原審調查時亦結證稱：九十一年一月三日中午，文西街
      十六巷二十八號我以前的舊鄰居打電話來告訴我說二十六號的甲○○○被打，
      我就立刻趕到現場，就發現被告有受傷，於是我就送她到醫院等語，並有被告
      提出九十一年九月二十六日大東醫院乙字第一五三○四九號診斷證明書一紙，
      其上確載有被告曾於九十一年一月三日，因頭後枕部腫及右前臂擦傷等傷害就
      醫應診等內容，互核均屬相符，足見被告與告訴人間並未於九十一年一月四日
      發生任何爭執，被告就此所辯堪可採憑，告訴人指陳雙方曾於是日發生糾紛，
      應屬記憶錯誤，實應為同年一月三日方屬正確。此部份告訴人於本院中請求再
      向警方調取報案資料，及傳訊鄰居（未提供姓名）云云，因原審已調取本件報
      案資料及傳訊到場處理警員作證，查明上情，已如前述，且告訴人於本院中陳
      明：「（衝突當時有無鄰居到場觀？）沒有」「（警察到場後鄰居有無來圍觀
      ？）我沒有看到，但有路人經過，我不知道該路人姓名及住何處」等語，本院
      認本件事實已明，無再行調取警方報案資料之必要，且告訴人所指證人姓名地
      址不詳，無傳訊之可能，附此說明。
（三）承上說明，縱認被告與告訴人係於九十一年一月三日，雙方因清洗地板之污水
      處理問題而互生爭執，然被告仍堅詞否認有何持掃帚柄毆打告訴人犯行，而對
      照證人即現場執勤警員黃維中前揭所證，渠等於九十一年一月三日中午時分，
      到達現場處理告訴人與被告間之糾紛時，告訴人除單純陳述污水糾紛一節外，
      並未向執勤員警告知遭被告毆打受傷情事，此部分事實與告訴人前開指陳：其
      與被告發生爭執是時，曾打電話請警員至現場處理，並告知執勤警員，其曾遭
      被告以掃帚柄毆打成傷等情不符，酌以證人僅係偶經警局通報而至現場處理紛
      爭之警員，與告訴人及被告間均無任何親朋故舊關係，衡情亦無袒護一方之理
      ，所為證言自堪採憑，是告訴人上開指訴顯有瑕疵，且告訴人所受上開傷害，
      經原審依職權就告訴人就醫經過及受傷時間是否為九十一年一月三日等節函詢
      上揭大和診所結果，該診所亦函覆稱：告訴人於九十一年一月八日就診時，確
      有上開傷害，且該傷害約可斷非立即發生之新傷，惟是否於同年一月三日，實
      難斷定等語，此有該診所九十一年十一月十五日函一份附卷可資。從而，卷附
      之上開診斷證明書，充其量僅足認定告訴人曾受有上開傷害，惟是否確於九十
      一年一月三日造成，及是否確為被告毆打所致，尚不足以認定。是以告訴人所
      提出之上開診斷證明書一紙，充其量僅足證明告訴人有如診斷證明書所示之受
      傷事實，尚不能據此推論告訴人所受之傷害係遭被告毆打所致，該診斷證明書
      無足採為對被告不利證據之認定。
（四）綜上以觀，本案告訴人指訴既有重大瑕疵，而卷附告訴人提出之診斷證明書復
      無從證諸被告確有右揭傷害犯行，而法院遍查全卷亦查其他積極證據足資審認
      被告有公訴人指訴毆打被告行為，衡諸首開規定及判例意旨，自難僅憑告訴人
      有瑕疵之片面指訴，即將被告繩以刑責，被告犯罪既不能證明，原審因而為被
      告無罪之諭知，核無不合，檢察官循告訴人請求上訴意旨，仍執前詞，指摘原
      判決不當，為無理由，應予駁回。
據上論結，應依刑事訴訟法第三百六十八條，判決如主文。
本案經檢察官張其主到庭執行職務。
中    華    民    國      九十二      年      八      月     十五   日
                              臺灣高等法院高雄分院刑事第七庭
                                  審判長法官  李春昌
                                        法官  黃憲文
                                        法官  莊飛宗
右正本證明與原本無異。
不得上訴。
                                  法院書記官  張明賢
中    華    民    國      九十二      年      八      月    十五    日


司法院資訊處製作；財團法人民間司法改革基金會備份。
